【裁判字號】    98,訴,4085
【裁判日期】    981217
【裁判案由】    偽造文書
【裁判全文】
臺灣板橋地方法院刑事判決              98年度訴字第4085號
公  訴  人  臺灣板橋地方法院檢察署檢察官
被      告  乙○○
                    （現另案在臺灣臺北看守所羈押中）
上列被告因偽造文書案件，經檢察官提起公訴（98年度偵緝字第
2756號、第2758號），被告於準備程序中就被訴事實為有罪之陳
述，經本院合議庭裁定由受命法官獨任進行簡式審判程序，判決
如下：
    主  文
乙○○行使偽造私文書，足以生損害於公眾及他人，處有期徒刑
肆月，如易科罰金，以新臺幣壹仟元折算壹日。如附表所示之偽
造「甲○○」署押肆拾玖枚均沒收。
    事  實
一、乙○○因施用第一、二級毒品案件，於民國98年3 月17日16
    時許，在臺北縣新莊市○○路69之6 號【3 樓5 室】居所為
    警查獲，為隱匿身份逃避刑責，竟基於行使偽造私文書之接
    續犯意，冒用「甲○○」之名義，於如附表所示之時、地，
    接續在如附表所示之自願受搜索同意書、臺北縣政府警察局
    新莊分局執行拘提逮捕告知本人通知書、臺北縣政府警察局
    新莊分局執行拘提逮捕告知家屬通知書、臺北縣政府警察局
    新莊分局偵查隊搜索扣押筆錄、臺北縣政府警察局新莊分局
    扣押物品目錄表、臺北縣政府警察局新莊分局扣押物品收據
    、口卡片、查獲照片、臺北縣政府警察局新莊分局第1 次調
    查筆錄、臺灣板橋地方法院檢察署訊問筆錄、限制住居具結
    書各1 份上，偽造「甲○○」之署押共49枚（含簽名20枚及
    指印29枚，有關起訴書附表偽造「甲○○」簽名、指印數量
    之誤載，均逕予更正如附表所示），表示其為「甲○○」本
    人，並將偽造完成之上開自願受搜索同意書、臺北縣政府警
    察局新莊分局執行拘提逮捕告知本人通知書、臺北縣政府警
    察局新莊分局執行拘提逮捕告知家屬通知書、限制住居具結
    書等文書，持以交付承辦檢警人員收執存卷而行使之，用以
    表示係以「甲○○」之身分同意警方搜索、已知悉受逮捕之
    原因、無須通知家屬到場，且願意遵照檢察官之諭令限制住
    居、隨傳隨到之意旨，而足以生損害於檢警機關偵查刑事案
    件與文書製作之正確性及甲○○本人。嗣經警將卷附乙○○
    所捺印之「甲○○」指紋卡送請內政部警政署刑事警察局鑑
    驗比對，核與乙○○之檔存指紋相符，始悉上情。
二、案經臺北縣政府警察局新莊分局移送臺灣板橋地方法院檢察
    署檢察官偵查起訴。
    理  由
一、本案被告乙○○所犯係死刑、無期徒刑、最輕本刑為3 年以
    上有期徒刑以外之罪，其於準備程序中就前揭被訴事實為有
    罪之陳述，經受命法官告知簡式審判程序之旨，並聽取其與
    公訴人之意見後，本院認無不得或不宜改依簡式審判程序進
    行之情事，依刑事訴訟法第273 條之1 第1 項、第284 條之
    1 規定，裁定本案由受命法官獨任進行簡式審判程序；且依
    刑事訴訟法第273 條之2 及第159 條第2 項規定，不適用傳
    聞法則有關限制證據能力之相關規定，合先敘明。
二、上揭犯罪事實，迭據被告於偵查中、本院準備程序及審理時
    均坦承不諱，亦據被害人甲○○於偵查中指述明確。而卷附
    之「甲○○」指紋卡經警送請內政部警政署刑事警察局鑑驗
    比對後，與該局檔存之被告指紋相符乙節，亦有該局98年6
    月9 日刑紋字第0980074996號鑑驗書1 份（含指紋卡2 張）
    在卷可稽（見臺灣臺北地方法院檢察署98年度毒偵字第1320
    號偵查卷宗第23至24頁），並有如附表所示被告冒用「甲○
    ○」名義簽名且按捺指印之自願受搜索同意書、臺北縣政府
    警察局新莊分局執行拘提逮捕告知本人通知書、臺北縣政府
    警察局新莊分局執行拘提逮捕告知家屬通知書、臺北縣政府
    警察局新莊分局偵查隊搜索扣押筆錄、臺北縣政府警察局新
    莊分局搜索扣押目錄表、臺北縣政府警察局新莊分局扣押物
    品收據、口卡片、查獲照片、臺北縣政府警察局新莊分局第
    1 次調查筆錄、臺灣板橋地方法院檢察署訊問筆錄、限制住
    居具結書各1 份附卷可參。從而，被告任意性之自白與事實
    相符，堪予採信。本案事證明確，被告犯行洵堪認定，應依
    法論科。
三、按刑法第217 條所稱之偽造署押，係指行為人冒用本人名義
    在文件或物體上偽造簽名或為民法第3 條第3 項所稱指印之
    類似簽名之行為者而言；倘行為人書寫他人之姓名，其作用
    僅係識別人稱之用，非證明一定意思表示或一定事實，而無
    簽名或類似與簽名有同一效力之行為者，即非該條所稱之署
    押，縱未經該他人授權書寫，仍不生偽造署押之問題，該填
    載亦不得依刑法第219 條諭知沒收；若在文書上偽造他人簽
    名，已為一定意思表示，具有申請書或收據等類性質者，則
    係犯偽造文書罪（最高法院85年度臺非字第146 號、80年度
    臺非字第277 號判決意旨參照）。是以在文件或物品上偽簽
    他人之署押，究係構成偽造文書或偽造署押，應從該文件或
    物品於簽署後所整體表彰之意涵觀之，倘簽署後之文件或物
    品足以彰顯簽署人欲對外表示一定之法效意思時，即屬偽造
    文書，惟若簽署人簽署之原意僅在被動收受他人之意思，除
    作為人格同一性之確認外，再無任何其他用意，則屬偽造署
    押，又倘簽署人簽署之他人姓名僅單純作為識別使用，則非
    屬署押。
(一)、經查，如附表編號1 所示之「自願受搜索同意書」，係表示
    簽署人同意警察機關得未持搜索票執行搜索，具有表彰一定
    意思之功用，已具備私文書之性質。是以被告冒用「甲○○
    」之名義，在上開文書上簽名、按捺指印，表示同意於98年
    3 月17日16時0 分起接受臺北縣政府警察局新莊分局偵查隊
    人員搜索其身體、物件、處所（即臺北縣新樹路69號之6 【
    3 樓5 室】），並持交警察機關收執附卷而行使之，自屬行
    使偽造私文書。
(二)、次查，如附表編號2 、3 所示之「臺北縣政府警察局新莊分
    局執行拘提逮捕告知本人通知書」、「臺北縣政府警察局新
    莊分局執行拘提逮捕告知家屬通知書」，無非係警察機關因
    逕行拘提或逮捕犯罪嫌疑人，依提審法第2 條第1 項、刑事
    訴訟法第88條之1 第4 項規定，將拘提或逮捕之原因，以書
    面告知犯罪嫌疑人及犯罪嫌疑人指定之親友所踐行之法定程
    序，是以簽署人在上開文件上簽名，係表示已知悉受拘提或
    逮捕之原因、要否通知親友及通知何人之意旨，並足為簽署
    人出具收受該拘提或逮捕通知之證明，自亦具有私文書之性
    質（最高法院93年度臺上字第1187、1454號、90年度臺上字
    第6057號判決意旨參照）。是以被告冒用「甲○○」之名義
    ，在上開文書上簽名、按捺指印，表示知悉受逮捕之原因，
    且無須通知家屬到場，並持交警察機關收執附卷而行使之，
    自屬行使偽造私文書。
(三)、復查，如附表編號11所示之「限制住居具結書」，內容載明
    簽署人「願遵照諭令住居，隨傳隨到，如有違反限制住居情
    事，願接受刑事訴訟法相關規定辦理」，具有承諾為一定行
    為之意思，其性質上當屬私文書。是以被告冒用「甲○○」
    之名義，在上開文書上簽名、按捺指印，表示願意遵照檢察
    官諭令限制住居且隨傳隨到，並持交檢察機關收執附卷而行
    使之，自屬行使偽造私文書。
(四)、另查，如附表編號4 至10所示之臺北縣政府警察局新莊分局
    偵查隊搜索扣押筆錄、臺北縣政府警察局新莊分局扣押物品
    目錄表、臺北縣政府警察局新莊分局扣押物品收據、口卡片
    、查獲照片、臺北縣政府警察局新莊分局第1 次調查筆錄、
    臺灣板橋地方法院檢察署訊問筆錄，均係公務員依法製作之
    文書，並命被告簽名及按捺指印以確認，核其性質屬公文書
    ，而非被告所製作之私文書。是以被告冒用「甲○○」之名
    義，在上開文書上簽名、按捺指印，並無承載一定之意思表
    示，均僅構成偽造署押。
(五)、至如附表編號1 、6 、11所示之「自願受搜索同意書」、「
    臺北縣政府警察局新莊分局扣押物品收據」、「限制住居具
    結書」之內文處，固亦有「甲○○」之簽名各1 枚，惟綜觀
    上開文書之意旨可知，各該簽名分別表示「受搜索人」、「
    受執行人」、「被告」究係何人，僅單純具有識別之用意，
    揆諸前揭說明，自非屬署押，併此敘明。
四、核被告所為，係犯刑法第216 條、第210 條行使偽造私文書
    罪。被告於如附表編號1 、2 、3 、11所示之文書上偽造「
    甲○○」署押之行為，均係偽造私文書之階段行為，其偽造
    私文書後進而行使，偽造之低度行為均應為行使之高度行為
    所吸收，均不另論罪。被告為警查獲後冒用他人名義，主觀
    上當然有自始至終在同一刑事案件各階段中偽造私文書及署
    押之意思，是以被告於如附表所示之時、地偽造私文書、偽
    造署押之數舉動，不過為犯罪行為之一部，屬行為之接續而
    完成整個犯罪計畫，顯係基於單一犯意接續所為，侵害單一
    法益，應包括於一行為予以評價，為接續犯，應論以一罪。
    爰審酌被告冒用「甲○○」名義，意圖逃避刑責，犯罪之動
    機、目的、手段均屬可議，且足使被冒名之人即甲○○有被
    追訴傳拘之虞，並影響檢警機關偵辦刑事案件之正確性，破
    壞社會大眾對於文書真實性之信賴，所生危害非輕，兼衡被
    告有施用毒品等前科紀錄之素行（見卷附臺灣高等法院被告
    前案紀錄表）、生活狀況、智識程度、坦承犯行之犯罪後態
    度等一切情狀，量處如主文所示之刑，並諭知易科罰金之折
    算標準。如附表所示「甲○○」之簽名20枚及指印29枚，均
    係偽造之署押，不問屬於犯人與否，均應依刑法第219 條規
    定宣告沒收。
據上論斷，應依刑事訴訟法第273 條之1 第1 項、第299 條第1
項前段，刑法第216 條、第210 條、第41條第1 項前段、第219
條，判決如主文。
本案經檢察官張世聰到庭執行職務。
中    華    民    國    98    年    12    月    17    日
                  刑事第九庭    法  官    賴彥魁
上列正本證明與原本無異。
如不服本判決，應於判決送達後10日內，向本院提出上訴書狀，
並應敘述具體理由；其未敘述上訴理由者，應於上訴期間屆滿後
20日內向本院補提理由書（均須按他造當事人之人數附繕本），
「切勿逕送上級法院」。
                                書記官    楊文祥
中    華    民    國    98    年    12    月    17    日
附錄本案論罪科刑法條全文：
中華民國刑法第210 條
偽造、變造私文書，足以生損害於公眾或他人者，處5 年以下有
期徒刑。
中華民國刑法第216 條
行使第210 條至第215 條之文書者，依偽造、變造文書或登載不
實事項或使登載不實事項之規定處斷。
附表：
┌──┬────┬────┬───────────┬───────┬─────┐
│編號│  時間  │  地點  │  文書名稱及卷內頁碼  │     欄位     │偽造之署押│
│    │        │        │                      │              │及  數  量│
├──┼────┼────┼───────────┼───────┼─────┤
│ 1  │98年3 月│臺北縣新│自願受搜索同意書（見98│「受搜索人」欄│「甲○○」│
│    │17日16時│莊市新樹│年度毒偵字第2281號偵查│              │ 簽名1 枚 │
│    │0 分許  │路69號之│卷宗第16頁）          │              │ 指印3 枚 │
│    │        │6 【3 樓│                      │              │          │
│    │        │5 室】  │                      │              │          │
├──┼────┼────┼───────────┼───────┼─────┤
│ 2  │98年3 月│臺北縣政│臺北縣政府警察局新莊分│「被通知人簽名│「甲○○」│
│    │17日16時│府警察局│局執行拘提逮捕告知本人│捺印」欄      │ 簽名1 枚 │
│    │0 分許至│土城分局│通知書（見98年度毒偵字│              │ 指印1 枚 │
│    │18時0 分│        │第2281偵查卷宗第14頁）│              │          │
│    │許間某時│        │                      │              │          │
├──┼────┼────┼───────────┼───────┼─────┤
│ 3  │98年3 月│同上    │臺北縣政府警察局新莊分│「被通知人簽名│「甲○○」│
│    │17日16時│        │局執行拘提逮捕告知家屬│捺印」欄      │ 簽名1 枚 │
│    │0 分許至│        │通知書（見98年度毒偵字│              │ 指印1 枚 │
│    │18時0 分│        │第2281偵查卷宗第15頁）│              │          │
│    │許間某時│        │                      │              │          │
├──┼────┼────┼───────────┼───────┼─────┤
│ 4  │98年3 月│同上    │臺北縣政府警察局新莊分│「受搜索人簽名│「甲○○」│
│    │17日16時│        │局偵查隊搜索扣押筆錄（│」、「受執行人│ 簽名4 枚 │
│    │0 分許至│        │見98年度毒偵字第2281偵│簽名捺印」、「│ 指印4 枚 │
│    │18時0 分│        │查卷宗第17至19頁）    │受執行人」欄及│          │
│    │許間某時│        │                      │內文處        │          │
├──┼────┼────┼───────────┼───────┼─────┤
│ 5  │98年3 月│同上    │臺北縣政府警察局新莊分│「所有人／持有│「甲○○」│
│    │17日16時│        │局扣押物品目錄表（見98│人／保管人」欄│ 簽名3 枚 │
│    │0 分許至│        │年度毒偵字第2281號偵查│              │ 指印4 枚 │
│    │18時0 分│        │卷宗第20頁）          │              │          │
│    │許間某時│        │                      │              │          │
├──┼────┼────┼───────────┼───────┼─────┤
│ 6  │98年3 月│同上    │臺北縣政府警察局新莊分│內文處        │「甲○○」│
│    │17日16時│        │局扣押物品收據（見98年│              │ 簽名0 枚 │
│    │0 分許至│        │度毒偵字第2281號偵查卷│              │ 指印1 枚 │
│    │18時0 分│        │宗第21頁）            │              │          │
│    │許間某時│        │                      │              │          │
├──┼────┼────┼───────────┼───────┼─────┤
│ 7  │98年3 月│同上    │口卡片（見98年度毒偵字│口卡片旁空白處│「甲○○」│
│    │17日16時│        │第2281號偵查卷宗第24、│              │ 簽名2 枚 │
│    │0 分許至│        │25頁）                │              │ 指印2 枚 │
│    │18時0 分│        │                      │              │          │
│    │許間某時│        │                      │              │          │
├──┼────┼────┼───────────┼───────┼─────┤
│ 8  │98年3 月│同上    │查獲照片（見98年度毒偵│查獲照片旁空白│「甲○○」│
│    │17日16時│        │字第2281號偵查卷宗第27│處            │ 簽名1 枚 │
│    │0 分許至│        │頁）                  │              │ 指印1 枚 │
│    │18時0 分│        │                      │              │          │
│    │許間某時│        │                      │              │          │
├──┼────┼────┼───────────┼───────┼─────┤
│ 9  │98年3 月│同上    │臺北縣政府警察局新莊分│「受詢問人」欄│「甲○○」│
│    │17日18時│        │局第1 次調查筆錄（見98│、內文及騎縫處│ 簽名5 枚 │
│    │0 分許至│        │年度毒偵字第2281號偵查│              │ 指印10枚 │
│    │20分許  │        │卷宗第6 至8 頁）      │              │          │
├──┼────┼────┼───────────┼───────┼─────┤
│ 10 │98年3 月│臺灣板橋│臺灣板橋地方法院檢察署│「受訊問人」欄│「甲○○」│
│    │17日22時│地方法院│訊問筆錄（見98年度毒偵│              │ 簽名1 枚 │
│    │53分許至│檢察署  │字第2281號偵查卷宗第38│              │ 指印0 枚 │
│    │23時2 分│        │、39頁）              │              │          │
│    │許      │        │                      │              │          │
├──┼────┼────┼───────────┼───────┼─────┤
│ 11 │98年3 月│同上    │限制住居具結書（見98年│「具結人」欄及│「甲○○」│
│    │17日23時│        │度毒偵字第2281號偵查卷│內文處        │ 簽名1 枚 │
│    │2 分許  │        │宗第40頁）            │              │ 指印2 枚 │
├──┴────┴────┼───────────┴───────┴─────┤
│偽造之署押及數量合計：  │偽造「甲○○」署押49枚（含簽名20枚及指印29枚）    │
└────────────┴─────────────────────────┘


司法院資訊處製作；財團法人民間司法改革基金會備份。
